臺灣宜蘭地方法院刑事判決　　　　　　　　　　　　　　九十年度交簡上字第七號
　　上　訴　人　甲○○
　　選任辯護人　蕭伍榮律師
右上訴人因過失傷害案件，不服本院八十九年度宜交簡字第一二０號中華民國九十年
十月三日第一審判決（起訴案號：八十九年度偵字第二四二九號），提起上訴，本院
合議庭判決如左：
    主  文
原判決撤銷。
甲○○因過失傷害人致重傷，處有期徒刑伍月，如易科罰金以參佰元折算壹日。緩刑
貳年。
    事  實
一、甲○○於民國八十九年八月十日凌晨三時四十分許，明知未領有合格駕駛執照，
    竟於酒後仍駕駛車牌號碼ＡＪ─六六四九號自用小客車，沿宜蘭縣宜蘭市○○路
    往羅東方向（北往南）行駛，行經該路三號新興加油站前，本應注意該路段行車
    限速每小時三十公里，且行近加油站附近之公共場所、出入口，應減速慢行，作
    隨時停車之準備，並應注意車前狀況，隨時採取必要之安全措施，且依當時情形
，夜間有照明，慢車道有鋪裝，路面乾燥無障礙，並無不能注意之情事，竟疏未
    注意，以時速三十公里以上之速度超速行進，適有江曾信子亦未領有合格駕駛執
    照，仍騎乘車牌號碼ＬＥＯ─一八五號機車，自對向車道橫越行車方向線左轉往
    新興加油站方向（由東往西）行駛，未停讓甲○○所駕駛直行之自用小客車先行
    ，雙方於前揭路段發生碰撞，致江曾信子人車倒地，因而受有右側股骨頸骨折、
    右脛腓骨開放性骨折、多處撕裂傷及皮膚缺損及碾碎性及暴力性損傷之傷害，至
    今仍遺有右側膝關節僵直之其他於身體落健康有重大難治之傷害，並於肇事時間
    一小時三十二分後測得其呼氣酒精濃度達每公升零點一五毫克（換算肇事時達每
    公升零點二七毫克，酒醉駕車部分未據起訴）。
二、案經江曾信子訴由宜蘭縣警察局宜蘭分局報請臺灣宜蘭地方法院檢察署檢察官偵
    查起訴。
    理  由
一、訊據上訴人甲○○對於右揭時、地與告訴人江曾信子發生撞擊一事，於警訊、偵
    查、原審及本院調查、審理中均供承不諱，惟於本院調查、審理中仍辯稱：原審
    判決認定告訴人當時係欲進入加油站，並非自加油站出口駛出始遭上訴人駕駛自
    用小客車撞擊機車左側，卻未具體說明告訴人究自何處欲進入加油站及告訴人欲
    進入加油站之依據為何，又本件事故發生地點係在上訴人之車道內，並非在加油
    站出入口處；又若告訴人果自加油站加完油後擬轉入新興路之際發生車禍，應係
    上訴人之汽車撞擊告訴人之機車左側，告訴人之機車倒地後應會朝加油站同側之
    其他店家方向滑行，然觀諸事故現場圖，告訴人之機車斜躺於對向車道上，由是
    以觀，應係告訴人騎機車後拖拖板車橫越對向車道及雙黃線故意闖入上訴人之車
    道內，復從告訴人之機車係右側倒地及診斷證明書上記載係右側股骨、頸骨及右
    脛骨開放性骨折，均足以證明告訴人所言自加油站駛出後始發生車禍與事實不符
    云云。經查：
（一）本件上訴人於偵查中自承未領有駕照，當時行車時速約三、四十公里（見偵查
      卷第二十六頁），顯已逾該路段行車速限，為無照超速駕駛。再依告訴人江曾
      信子於警訊時指稱：於警訊時指稱「甲○○是撞到我機車右側」等語，且其傷
      勢均在右側肢體等情，有財團法人羅許基金會羅東博愛醫院（以下簡稱「羅東
      博愛醫院」）及財團法人長庚紀念醫院（以下簡稱「長庚紀念醫院」）診斷證
      明書數紙存卷可稽。又本件車禍發生後，上訴人前揭自用小客車係停在新興加
      油站南向車道上，車頭朝南、右前後輪西距快慢車道分道線各為一公尺；另告
      訴人所騎用之前開機車則斜停在北向南車道上，車頭朝東南，機車車尾桿連之
      鐵架拖板斜停在自用小客車左後側，機車車頭前置物籃則掉落於自用小客車左
      前側等情，已足見上訴人駕駛之自用小客車係正面撞擊告訴人機車右側，因撞
      擊力甚猛，遂將機車撞至北上車道，機車拖板及前置物籃因此脫離機車散落於
      撞擊處附近。另由自用小客車停放處離新興加油站左側出口，尚有二點七公尺
      之距離，以及自用小客車停放處、機車拖板及前置物籃掉落位置，均係在新興
      加油站右側入口與左側出口間，告訴人之血跡亦在加油站右側入口前約零點二
      公尺，應係上訴人撞擊與告訴人倒地之位置，此有道路交通事故調查表及現場
      照片六張在卷可稽，均足徵告訴人當時係騎乘機車欲往加油站方向前進，事故
      發生地點非僅在上訴人之車道上，亦在加油站之出入口附近。
（二）告訴人因本件車禍，受有右側股骨頸骨折、右脛腓骨開放性骨折、多處撕裂傷
      及皮膚缺損及碾碎性及暴力性損傷之傷害，至今仍遺有右側膝關節僵直之其他
      魚身體落健康有重大難治之傷害，有長庚紀念醫院診斷證明書四紙及羅東博愛
      醫院診斷證明書、長庚紀念醫院（八九）長庚法字第０八八０號函各一紙附卷
      可佐。而告訴人於九十一年一月二十三日至行政院衛生署宜蘭醫院就診時，仍
      認「其下肢曾行皮瓣重建手術，目前傷口狀況穩定，但膝功能活動僅達七十度
      （一般人可達一百二十度）」，有該院診斷證明書一紙在卷足參，顯然於身體
      或健康仍有重大難治之傷害，應認其傷勢已達重傷害之程度。
（三）按無駕駛執照不得駕駛汽車；又汽車行車速度應依標誌規定；汽車行駛時，應
      注意車前狀況，並隨時採取必要之安全措施；道路交通處罰條例第二十一條第
      一項第一款、道路交通安全規則第九十三條第一項前段、第九十四條第三項定
      有明文。又按汽車行近於工廠、學校、醫院、車站、會堂、娛樂、展覽、競技
      等公共場所出、入口及其他人車擁擠處所時，應減速慢，作隨時停車之準備，
      道路交通安全規則第九十三條第一項第四款亦定有明文。而加油站係供車輛進
      入加油之公共場所，其出、入口與主要幹道交會處，通常會形成車輛出入頻繁
      之路口，性質上與前揭公共場所出、入口相同，是汽車於行近加油站之出入口
      附近時，亦應減速慢行，作隨時停車之準備，以防止車輛於加油站附近出入時
      ，不及煞停而肇事之危險。查本件上訴人未領有合格駕駛執照超速駕駛，於酒
      後未注意車前狀況，且行經加油站之公共場所出、入口時，復未減速慢行，作
      隨時停車之準備，而依當時夜間有照明、慢車道有鋪裝交叉路口無號誌、路面
      乾燥無障礙，並無不能注意情形，被告應注意能注意而未注意，以致肇事，其
      對於本件事故之發生即有過失。雖告訴人亦無照駕駛，且為轉彎車未停讓迎面
      直行之上訴人自用小客車先行，亦與有過失，但尚不得以此過失免除上訴人之
      責。又告訴人確因本件事故而受有前述之重傷害，其所受之重傷害與上訴人之
      過失行為間，亦有相當因果關係。另上訴人於肇事時間一小時三十二分後進行
      呼氣酒精濃度測試，其呼氣酒精濃度達每公升零點一五毫克，依中央警察大學
      交通學系陳高村所研究之吐氣酒精濃度到推計算過程，可推得上訴人肇事時之
      呼氣酒精濃度已達每公升零點二七毫克，顯為酒後駕車肇事，而本件經送臺灣
      省基宜區行車事故鑑定委員會鑑定，再送臺灣省行車事故覆議鑑定委員會鑑定
      之結果，均同此認定，此有九十一年一月十日基宜鑑字第八九０七六二號函及
      九十年三月二十七日府覆議字第九００二一六號函各一件附卷足參。
（四）至上訴人於本院調查、審理中仍執稱其信賴告訴人必會遵守交通規則，無法預
      見告訴人會突自對向車道貿然闖入其車道，其並無過失云云。按汽車駕駛人對
      於防止危險發生之相關交通法令之規定，業已遵守，並盡相當注意義務，以防
      止危險之發生，始可信賴他人亦能遵守交通規則並盡同等注意義務，若因此而
      發生交通事故，方得以信賴原則為由免除過失責任，最高法院八十四年度臺上
      字第五三六０號判例可資參照。查本件上訴人未領有合格駕駛執照，並於行近
      加油站之公共場所出、入口處，未注意車前狀況，復未減速慢行，做隨時停車
      之準備，致與告訴人發生碰撞肇生事端，其未遵守交通規則並盡相當之注意義
      務之過失甚明，揆諸前揭說明，上訴人主張以信賴原則免除其過失責任云云，
      無可憑採。
二、原審以上訴人犯行明確，依刑事訴訟法第四百四十九條第一項、第四百五十四條
    第二項，第三百條、刑法第二百八十四條第一項後段、第四十一條第一項，而上
    訴人無照駕駛汽車，因而致人受傷，並依道路交通管理處罰條例第八十六條第一
    項，加重其刑至二分之一，且審酌上訴人與告訴人雙方過失程度，犯罪所生之危
    害，及犯罪後態度等一切情狀，量處有期徒刑四月，其論罪科刑，固非無見。惟
    查，上訴人行為後，刑法第四十一條已於九十年一月十日修正公布，自同年十二
    日施行，將短期自由刑得易科罰金適用範圍之法定最重本刑上限由有期徒刑三年
    以下提高至五年以下，是就諭知易科罰金之規定，比較新舊法結果，以裁判時法
    較有利，自應依刑法第二條第一項前段之規定，適用修正後刑法第四十一條第一
    項及罰金罰鍰提高標準條例第一條前段、第二條之規定諭知易科罰金之折算標準
    ，原審就此漏未為新舊法之適用比較，且未依道路交通管理處罰條例第八十六條
    第一項之規定，就酒後駕車部分併予稐處，尚有未洽，上訴意旨否認過失犯行云
    云，固無理由，惟原判決關於此部分部分既有可議，自應由本院予以撤銷改判。
    爰審酌上訴人之素行、雙方過失程度、告訴人所受損害及犯罪後之態度等一切情
    狀，量處有期徒刑伍月，並諭知易科罰金之折算標準。末按上訴人前未曾受有期
    徒刑以上刑之宣告，有臺灣高等法院檢察署刑案紀錄簡覆表在卷可按，因一時駕
    車過失，偶罹刑典，事後已坦承犯行，深具悔意，並已與告訴人達成和解，有雙
    方書立之和解書一紙在卷可憑，經此偵審宣判後，應知所警惕，信無再犯之虞，
    本院因認暫不執行其刑為當，併予以宣告緩刑二年，用啟自新。
據上論斷，應依刑事訴訟法第三百六十九條第一項前段、第三百六十四條、第二百九
十九條第一項前段，刑法第二百八十四條第一項後段、第二條第一項前段、第四十一
條第一項、第七十四條第一款，道路交通管理處罰條例第八十六條第一項，罰金罰鍰
提高標準條例第一條前段、第二條，判決如主文。
本案經檢察官賴慶祥到庭執行職務。
中      華      民      國    九十一    年     八     月      三十      日
                                      臺灣宜蘭地方法院刑事第二庭
                                          審判長法  官  黃  永  勝
                                                法  官  鄭  貽  馨
                                                法  官  郭  顏  毓
右正本證明與原本無異。
本件不得上訴。
                                                書記官  莊  淑  茹
中      華      民      國    九十一    年     九     月       四       日
本案論罪科刑法條：
刑法第二百八十四條
因過失傷害人者，處六月以下有期徒刑、拘役或五百元以下罰金。致重傷者，處一年
以下有期徒刑、拘役或五百元下罰金。
從事業務之人，因業務上之過失傷害人者，處一年以下有期徒刑、拘役或一千元以下
罰金。致重傷者，處三年以下有期徒刑、拘役或二千元以下罰金。
